【裁判字號】    99,交聲更一,7
【裁判日期】    990727
【裁判案由】    聲明異議
【裁判全文】
臺灣高雄地方法院交通事件裁定       99年度交聲更一字第7號
原處分機關  高雄市政府交通局
異  議  人
即受處分人  崧鶴企業股份有限公司
代  表  人  甲○○
代  理  人  乙○○
上列異議人即受處分人因違反道路交通管理處罰條例案件，對於
高雄市政府交通局中華民國99年1 月26日所為之處分（原處分案
號：高市交裁字第裁32-Z00000000號），聲明異議，本院裁定如
下：
    主  文
原處分撤銷。
崧鶴企業股份有限公司不罰。
    理  由
一、原處分意旨略以：(一)異議人即受處分人崧鶴企業股份有限公
    司所有車號180-GL號營業貨運曳引車於民國95年10月10日上
    午7 時20分許，行經台76線西向13公里處，為內政部警政署
    國道公路警察局第三警察隊員警攔查發覺駕駛人王志聖之駕
    駛執照於95年8 月23日至98年8 月22日係處吊銷期間，乃當
    場掣發公警局交字第Ｚ000000000號舉發違反道路交通管理事
    件通知單交予駕駛人收受，因異議人始終未依規定繳納罰鍰
    結案，原處分機關乃依道路交通管理處罰條例第21條之1 第
    1 項第5 款及違反道路交通管理事件統一裁罰基準表之規定
    ，於98年10月1 日開立高市交裁字第裁32-Z00000000號裁決
    書裁處新臺幣（下同）8 萬元，嗣經本院98年度交聲字第29
    00號以未合法送達舉發違反道路交通管理事件通知單予異議
    人為由撤銷，乃俟內政部警政署國道公路警察局第三警察隊
    於99年1 月11日以公警三交字第0980372976號函重新對異議
    人送達舉發通知單後，復於99年1 月26日重行裁處異議人罰
    鍰6 萬元，並記汽車違規紀錄1 次；(二)按行政罰之裁處權，
    因3 年期間之經過而消滅，行政罰之裁處因訴願、行政訴訟
    或其他救濟程序經撤銷而須另為裁處者，該期間自原裁處被
    撤銷確定之日起算，行政罰法第27條第1 項、第4 項定有明
    文，原處分機關於98年10月1 日以所為高市交裁字第裁32-Z
    00000000號裁決距違規時間95年10月10日既未逾3 年期間，
    且於99年1 月4 日經本院98年度交聲字第2900號撤銷確定在
    案，則本件裁處權時效應自該日起算至10 2年1 月4 日為止
    ，故原處分機關所為本件裁決尚未逾越時效期間；(三)經營汽
    車運輸業者，對所屬車輛及其駕駛人猶應負管理責任，此為
    汽車運輸業管理規則第19條所明定，是汽車所有人負有建立
    駕駛人監督之管理責任，本件異議人未善盡查證駕駛人駕駛
    執照資格之注意義務，要難謂無過失等語。
二、聲明異議意旨略以：(一)原處分機關自95年10月10日違規發生
    起，未對異議人送達舉發通知單，竟於98年10月1 日逕行裁
    處，舉發程序顯已不合法，又本件裁罰日99年1 月26日已逾
    行政罰法第27條第1 項規定之3 年處罰時效；(二)本件營業貨
    運曳引車係「寄行」性質，實為車主王寶月所有，而異議人
    已善盡查證駕駛人駕駛執照資格之注意義務，於93年9 月30
    日與王寶月簽立寄行契約書時，有查閱駕駛人王志聖駕駛執
    照有效日期無誤，則異議人並非真正車主，又已盡注意義務
    ，原處分機關仍為上開裁罰顯有違誤，請求撤銷原處分等語
    。
三、按違反道路交通管理事件統一裁罰基準及處理細則第11條第
    1 項第1 款前段原規定：「行為人有本條例之情形者，應填
    製舉發違反道路交通管理事件通知單，並於被通知人欄予以
    勾記，其通知聯依下列規定辦理：一、當場舉發者，應填記
    駕駛人或行為人姓名﹑性別﹑出生年月日﹑地址﹑身分證統
    一號碼及車主姓名、地址、車牌號碼﹑車輛種類。被查獲之
    駕駛人或行為人為受處分人時，應將該通知單填記後交付該
    行為人簽名或蓋章收受之；拒絕簽章者，並記明其事由，視
    為已收受；受處分人非該當場被查獲之行為人或駕駛人時，
    除應填寫駕駛人或行為人資料外，並應填載查明受處分人資
    料，再交付被查獲之行為人代收。」。惟該條規定業於95年
    6 月30日修正，並增列第2 款規定：「行為人有本條例之情
    形者，應填製舉發違反道路交通管理事件通知單，並於被通
    知人欄予以勾記，其通知聯依下列規定辦理：一、當場舉發
    者，應填記駕駛人或行為人姓名、性別、出生年月日、地址
    、身分證統一編號及車主姓名、地址、車牌號碼、車輛種類
    。被查獲之駕駛人或行為人為受處分人時，應於填記通知單
    後將通知聯交付該駕駛人或行為人簽名或蓋章收受之；拒絕
    簽章者，仍應將通知聯交付該駕駛人或行為人收受，並記明
    其事由及交付之時間；拒絕收受者，應告知其應到案時間及
    處所，並記明事由與告知事項，視為已收受。二、受處分人
    非該當場被查獲之駕駛人或行為人，舉發機關應另行送達之
    。」。亦即，修正後之道路交通管理事件統一裁罰基準及處
    理細則第11條第1 項規定，於受處分人非該當場被查獲之駕
    駛人或行為人時，已刪除由被查獲之行為人「代收」之規定
    。是以，本件舉發機關於上開規定修正後，自應遵照上開規
    定另行填單交寄送達本件異議人即汽車所有人，方屬適法。
四、次按違反道路交通管理處罰條例之行為，自行為成立之日起
    ，行為有連續或繼續之狀態者，自行為終了之日起，逾3 個
    月不得舉發，道路交通管理處罰條例第90條第1 項前段定有
    明文。準此，交通違規行為之「違規舉發」，性質上固屬於
    公法上有相對人之書面意思通知，惟道路交通管理處罰條例
    第90條第1項 對違反道路交通管理事件通知單『逾3 個月不
    得舉發』之規定，其立法目的，除在於保障人民權益，避免
    法律關係遲不確定致生法秩序不安定外，同時亦在於防止舉
    發單位執行上之怠惰，並非「合法送達」與否之規定，倘舉
    發機關於違規行為之日起3 個月內填單付郵，僅係因受處分
    人未依規定變更車籍址等原因而無法送達，不論是否合法送
    達，當無舉發單位執行怠惰之疑慮，即應屬已完成前揭道路
    交通管理處罰條例第90條第1 項前段規定所指之舉發，亦即
    ，本條所稱之「舉發」並非以於行為成立之日起3 個月內有
    「填掣」違反道路交通管理事件通知單即已發生舉發效力，
    尚須於行為成立之日起3 個月內將違反道路交通管理事件通
    知單「交郵」，舉發行為方為成立，至送達是否合法之判斷
    ，並不在該條之限制內，縱送達日期已逾違規行為成立3 個
    月後，所涉者不過救濟期間起算時點之問題，尚與舉發行為
    本身是否已經成立無涉（臺灣高等法院暨所屬法院98年法律
    座談會刑事類提案第22號研討結果、臺灣高等法院高雄分院
    97年度交抗字第270 號、第355 號裁定意旨可資參照）。
五、查本件異議人所有上開營業貨運曳引車有如原處分意旨所指
    於95年10月10日，在上開地點，為警攔查發覺駕駛人王志聖
    駕駛執照處於吊銷期間，乃當場填製上開舉發違反道路交通
    管理事件通知單，並於「汽車所有人」欄內勾記後，交付駕
    駛人王志聖收執並囑其轉交本件異議人，並未另行交寄送達
    異議人等情，業據內政部警政署國道公路警察局第三警察隊
    以99年1 月11日公警交三字第0980372976號函覆綦詳（見本
    院99交聲字第381 號卷第17至18頁），並有內政部警政署國
    道公路警察局公警局交字第Ｚ000000000號舉發違反道路交通
    管理事件通知單、駕駛人王志聖汽車駕照基本資料各1 紙附
    卷可稽（見本院99年度交聲字第381 號卷第15、16頁），復
    為異議人所不爭執，是此部分之事實，固堪認定。惟本件違
    規日期既係95年10月10日，則依95年6 月30日新修正違反道
    路交通管理事件統一裁罰基準及處理細則第11條第1 項第2
    款之規定，舉發機關應填記駕駛人姓名、性別、出生年月日
    、地址、身分證統一編號及車主姓名、地址、車牌號碼、車
    輛種類等相關資料，另行送達舉發通知單予異議人，以為舉
    發，始屬適法，不得仍沿依交付被查獲之駕駛人代收之舊規
    定。然本件舉發機關內政部警政署國道公路警察局第三警察
    隊，並未於95年10月10日掣單舉發駕駛人王志聖後，另將舉
    發通知單交寄送達予異議人，而經本院以98年度交聲字第29
    00號撤銷原處分機關98年10月1 日高市交裁字第裁32-Z0000
    0000號裁決書後，另由舉發機關於99年1 月11日發函對異議
    人送達舉發通知單，通知其到案辦理結案等情，業據本院調
    閱上開98年度交聲字第2900號交通事件卷宗核閱屬實，並有
    上開內政部警政署國道公路警察局第三警察隊98年11月10日
    公警交三字第0980309104號函、99年1 月11日公警三交字第
    0980 372976 號函暨檢附之中華郵政掛號郵件收件回執各1
    份附卷可稽（見本院交聲更一卷第24頁、99年度交聲字第38
    1 號卷第17至19頁），是本件違規時間為95年10月10日，舉
    發機關於99年1 月11日始發文交寄本件舉發違規通知單，通
    知異議人到案處理，顯已逾3 個月之期限，揆諸前揭法規及
    說明，應屬不得舉發，原處分機關猶對異議人予以裁決，於
    法自有未合。
六、綜上所述，本件舉發既已逾3 個月之期限，依法不得舉發，
    原處分機關逕對異議人予以裁罰，尚有未合。從而，本件異
    議為有理由，原處分應予撤銷，並為異議人不罰之諭知。又
    原處分機關既已無從處罰異議人，則原處分意旨另指未逾3
    年裁罰時效期間及異議人應善盡查證駕駛人駕駛執照資格之
    注意義務等語，本院即認無再行審酌之必要，附此敘明。
據上論斷，應依道路交通案件處理法第20條前段，裁定如主文。
中    華    民    國    99    年    7     月    27    日
                        交通法庭      法  官  周佳佩
以上正本證明與原本無異。
如不服本裁定，應於收受送達後5 日內向本院提出抗告狀。
中    華    民    國    99    年    7     月    27    日
                                      書記官  王立山

司法院資訊處製作；財團法人民間司法改革基金會備份。
